---
title: "Análisis Multivariante"
author: "PCA, permanova and more..."
date: "22/9/2022"
output:
  html_document:
    df_print: paged
---

```{r Libraries, include=FALSE}
library(vegan)
library(mvabund)
library(here)
```

```{r data, include=FALSE}
data("iris")
```

[CORRELATION BETWEEN FLOWER METRICS]{.ul}

```{r plotting, echo=FALSE}
#to plot all variables by pairs: we plot only numeric variables
pairs(iris[,1:4])
cor(iris[,1:4])
```

[#PCA analysis]{.ul}

```{r PCA, echo=FALSE}
iris.pca <- prcomp(iris[,1:4], scale. = T)

iris.pca
#cuanto importa cada variable en cada eje

summary(iris.pca)
#we can see component 1 is really good because it explains 92% of the variance
```

[PLOTTING PCA]{.ul}

```{r plotting pca}
biplot(iris.pca)
#or nicer:
library(devtools)
devtools::install_github("richardjtelford/ggbiplot", ref = "experimental")
library(ggbiplot)
g <- ggbiplot(pca, obs.scale = 1, var.scale = 1,
              groups = ir_species, ellipse = TRUE,
              circle = TRUE)
g <- g + scale_color_discrete(name = '')
g <- g + theme(legend.direction = 'horizontal',
               legend.position = 'top')
print(g)
```

[NMDS & PERMANOVA]{.ul}

```{r data}
Herb <- read.csv(here("data/Herbivore_specialisation.csv"))
```

```{r matrix}
#Get the community matrix
library(reshape2)
#to get as many columns as species taking the sum of abundances
Herbivores <- dcast(data = Herb, formula = Habitat + DayNight + Replicate + Mass ~ species,
                    fun.aggregate = sum, value.var = "abundance")

head(Herbivores)

#simplify objects
Habitat <- Herbivores$Habitat
DayNight <- Herbivores$DayNight
Herb_community <- Herbivores [,5:11]
```

[NMDS]{.ul}

```{r}
Herb_community.mds <- metaMDS(comm = Herb_community, distance = "bray")
Herb_community.mds
plot(Herb_community.mds$points, col = as.factor(Habitat), pch = 16)
spp <- envfit(Herb_community.mds, Herb_community, permutations = 999)
spp
```

pca para matriz de correlaciones y muchas variables y nmds para distancias y casos concretos

[PERMANOVA]{.ul}

```{r permanova}
#hay diferencias entre habitats (valore medios creo)
a <- adonis2(Herb_community ~ Habitat, method = "bray")
a

#diferencias en la dispersion
b <- betadisper(vegdist(Herb_community), group = Habitat)
b
anova(b)
boxplot(b)
```

GLM: cómo varía la abundancia de cada especie en función de un predictor, pero hay muchos ceros y muchas especie. **mvabun** lo que hace es fit muchos glms a la vez, es muy complejo pero el concepto es que puedes estimar este efecto de forma conjunta, más eficiente que una anova. Está menos trabajado por lo que tienes que buscarte la vida para la visualización.

[THE **mvabund** WAY]{.ul}

```{r mvabund}
head(Herbivores)
Herb_spp <- mvabund(Herbivores[,5:11])
Herb_spp

#explorar datos
boxplot(Herb_spp)
#ha hecho un meanvar.plot para ver que la media y la varianza de las variables está correlacionada, un raton no puede tener la varianza de peso que un elefante

mod1 <- manyglm(Herb_spp ~ Habitat, family = "poisson")
plot(mod1)
#con esto vemos también que la varianza crece mucho con valores altos

mod1 <- manyglm(Herb_spp ~ Habitat, family = "binomial-negative")
plot(mod1)
#ahora si están bien los residuos

anova(mod1)
#hay diferencias de composición entre hábitats
```
